臺灣臺北地方法院刑事附帶民事訴訟判決
110年度附民字第298號
原      告    林雅懷
被      告    李彥勳 （原名李浩禎）  






上列原告因被告違反洗錢防制法等案件（110年度訴字第386號）
，提起刑事附帶民事訴訟，請求回復其損害，本院於民國110年1
0月7日言詞辯論終結，判決如下：
    主      文
被告應給付原告新臺幣壹拾玖萬元，及自民國一百一十年三月十
三日起至清償日止，按週年利率百分之五計算之利息。
本判決得假執行。但被告如以新臺幣壹拾玖萬元為原告預供擔保
，得免為假執行。
    事實及理由
壹、程序方面
    當事人經合法傳喚，無正當之理由不到庭者，得不待其陳述
    而為判決，刑事訴訟法第498條前段定有明文。原告經合法
    傳喚，於民國110年10月7日言詞辯論期日無正當理由未到庭
    ，爰不待其陳述而為判決。
貳、實體方面　　
一、原告主張：被告為成年人，依其社會生活經驗及智識程度，
    知悉金融帳戶具高度個人專屬性，用以表彰個人之財產及信
    用，倘任意交付他人使用，他人可能利用該帳戶作為實施詐
    欺取財之犯罪工具，並作為收受、轉匯、提領犯罪不法所得
    使用，進而產生遮斷資金實際去向，逃避國家追訴、處罰之
    效果，竟基於縱使他人利用其所提供之帳戶實施詐欺取財，
    以及掩飾、隱匿犯罪所得去向，亦不違反其本意之幫助洗錢
    及幫助詐欺取財之不確定故意，於109年8月初至109年9月7
    日前期間內，在新北市樹林區中華路附近之統一便利商店內
    ，將自己申設在玉山商業銀行木柵分行帳戶（帳號：000-00
    00000000000，下稱系爭帳戶）之存摺、提款卡、密碼與網
    路銀行帳號及密碼，交付真實姓名、年籍不詳，自稱「蘇振
    豪」之人，而容任他人任意將系爭帳戶作為詐欺取財及收受
    、轉匯、提領犯罪所得之工具使用。嗣詐欺集團成員於109
    年8月20日，透過Tinder交友軟體、LINE暱稱「LOWE(葉洛）
    」、「JACKSEN(嘉森）」之身份結識原告，並謊稱註冊「sa
    snetgroup.com」、「xmforexweb.com」網站投資外匯可賺
    錢，致原告陷於錯誤而加入會員進行投資，並依LINE暱稱「
    客服2」之指示，於109年8月28日晚間10時45分、109年8月3
    1日晚間8時58分、109年9月1日晚間8時28分、109年9月4日
    下午2時30分，依序匯款新臺幣（下同）2萬元、5萬元、2萬
    元、10萬元，共計19萬元之款項至系爭帳戶內，因而受有同
    額之損害。爰依侵權行為之法律關係，提起本件訴訟等語，
    並聲明：被告應給付原告19萬元，及自起訴狀繕本送達翌日
    起至清償日止，按週年利率百分之5計算之利息。
二、被告則以：被告將系爭帳戶之提款卡、密碼及網路銀行帳號
    、密碼交給「蘇振豪」，是因為「蘇振豪」說可以貸款50萬
    元，至於如何貸款到50萬元，「蘇振豪」沒有說，被告不知
    道交付系爭帳戶後，系爭帳戶會被詐欺集團使用，被告也是
    受害者，並無幫助洗錢及幫助詐欺取財之犯行，且詐得款項
    不是被告所取得，不應由被告賠償等語置辯，並聲明：原告
    之訴駁回。
三、得心證之理由：
  ㈠因犯罪而受損害之人，於刑事訴訟程序得附帶提起民事訴訟
    ，對於被告及依民法負賠償責任之人，請求回復其損害；附
    帶民事訴訟之判決，應以刑事訴訟判決所認定之事實為據，
    刑事訴訟法第487條第1項、第500條前段分別定有明文。又
    因故意或過失，不法侵害他人之權利者，負損害賠償責任。
    故意以背於善良風俗之方法，加損害於他人者亦同；違反保
    護他人之法律，致生損害於他人者，負損害賠償責任；數人
    共同不法侵害他人之權利者，連帶負損害賠償責任；不能知
    其中孰為加害人者亦同；造意人及幫助人，視為共同行為人
    ，民法第184條、第185條亦有明定。
　㈡經查，被告基於縱使他人利用其所提供之帳戶實施詐欺取財
    ，以及掩飾、隱匿犯罪所得去向，亦不違反其本意之幫助洗
    錢及幫助詐欺取財之不確定故意，於上開時間，在上開地點
    ，將系爭帳戶存摺、提款卡及密碼交付「蘇振豪」，容任他
    人任意將系爭帳戶作為詐欺取財及收受、轉匯、提領犯罪所
    得之工具使用，嗣「蘇振豪」所屬詐欺集團成員，即以投資
    外匯可賺錢之詐術，使原告陷於錯誤而匯款19萬元，被告上
    開所為係犯刑法第30條第1項前段、第339條第1項之幫助詐
    欺取財罪，及刑法第30條第1項前段、洗錢防制法第14條第1
    項之幫助一般洗錢罪等情，業經本院以110年度訴字第386號
    刑事判決（原告損害部分如該判決附表一編號6所示）認定
    明確。是原告主張被告故意不法侵害其財產權，致其受有19
    萬元之財產上損害一事，有上開刑事判決可據，自堪信為真
    實。被告抗辯其亦為受害者，並無幫助洗錢及幫助詐欺取財
    之犯行云云，即與前開刑事判決認定之事實不符，並非可採
    。
　㈢又被告交付系爭帳戶存摺、提款卡及密碼，係基於幫助詐欺
    之不確定故意，為幫助詐欺之行為，自屬對本案詐欺行為所
    提供之助力，並與原告所受前開損害間具相當因果關係。是
    被告所為既違反保護他人之法律（刑法第30條第1項前段、
    第339條第1項之幫助詐欺取財罪，及刑法第30條第1項前段
    、洗錢防制法第14條第1項之幫助一般洗錢罪），依民法第1
    84條第2項規定，即應對原告所受之損害負賠償責任，不因
    被告是否直接參與詐騙原告之過程，或是否最終取得原告受
    詐欺之款項而異，是被告辯稱其並未取得詐得款項，不應由
    其賠償云云，亦不足採。
　㈣從而，原告依侵權行為之法律關係，請求被告賠償其損害19
    萬元，自屬有據。　
四、按給付無確定期限者，債務人於債權人得請求給付時，經其
    催告而未為給付，自受催告時起，負遲延責任。其經債權人
    起訴而送達訴狀，與催告有同一之效力，民法第229 條第2
    項定有明文。又遲延之債務，以支付金錢為標的者，債權人
    得請求依法定利率計算之遲延利息；法定週年利率為百分之
    5 ，民法第233 條第1 項前段、第203 條亦有明定。本件原
    告對被告之侵權行為債權，核屬無確定期限之給付，既經原
    告提起附帶民事訴訟，起訴狀繕本於110年3月12日送達被告
    （見附民卷第13頁），自生催告給付之效力，被告自受催告
    時起負遲延責任，是原告併請求被告自起訴狀送達之翌日即
    110年3月13日起至清償日止，按週年利率百分之5計算之利
    息，亦無不合。
五、綜上所述，原告依侵權行為之法律關係，請求被告給付19萬
    元，及自起訴狀繕本送達翌日即110年3月13日起至清償日止
    ，按週年利率百分之5計算之利息，為有理由，應予准許。
六、本判決所命給付金額未逾50萬元，依刑事訴訟法第491條第1
    0款準用民事訴訟法第389條第1項第5款規定，應依職權宣告
    假執行，並準用民事訴訟法第392條第2項規定，依職權宣告
    被告得預供擔保而免為假執行。
七、本件為刑事附帶民事訴訟，依法毋庸繳納裁判費，且訴訟程
    序中，兩造並無其他訴訟費用支出，爰不另為訴訟費用負擔
    之諭知，併予敘明。　　
八、本件事證已臻明確，兩造其餘攻擊防禦方法及所提之證據，
    經審酌後均與判決之結果不生影響，爰不另一一論述，併此
    敘明。 　　
據上論結，本件原告之訴為有理由，依刑事訴訟法第502條第2項
、第491條第10款，民事訴訟法第389條第1項第5款、第392條第2
項，判決如主文。
中　　華　　民　　國　　110 　年　　10　　月　　28　　日
              刑事第十庭    審判長法  官  林孟皇
                                  法  官  趙書郁 
                                  法  官  林柔孜
以上正本證明與原本無異。　　　　
對本判決如不服非對刑事判決上訴時不得上訴，並應於送達後20
日內，向本院提出上訴狀。
                                  書記官  周玉惠
中　　華　　民　　國　　110 　年　　10　　月　　28　　日